## Exemple pratique 1 : rendements des variétés de blé


### Problématique :
On s'intéresse ici à la problématique suivante : 
- Quelles sont les variétés de blés les plus performantes au sein d'Agrosyst ?

On retiendra notamment le rendement comme indicateur de performance

Ce script propose une façon de mener à bien cet exercice en utilisant l'architecture de l'entrepôt de données. 

### Prérequis :
* Le script suppose d'avoir télécharger les données issues de l'entrepôt sur la plateforme datagrosyt (https://agrosyst.fr/datagrosyst/)

* Le script est rédigé en **R**

#### Import des libraries
```{r}
library(dplyr)
```

```{r}
rm(list = ls())

# déclaration des chemins de données brutes
data_path <- "C:/Users/lubaude/Desktop/utils/data/"

# ------------------ #
# IMPORT DES DONNÉES #
# ------------------ #

import_df <- function(df_name, path_data, sep){
  path <- paste(path_data, df_name, ".csv", sep = "")
  assign(df_name, read.csv(path, sep = sep), envir = .GlobalEnv) # assign : donne un nom automatic au dataframe
}

import_dfs <- function(df_names, path_data, sep = ",", verbose = FALSE){
  for (df_name in df_names){
    if (verbose) {print(df_name)}
    import_df(df_name, path_data, sep)
  }
}

tables_entrepot <- c("espece", "variete", "culture", "composant_culture",
"recolte_rendement_prix", "recolte_rendement_prix_restructure")

tables_magasin <- c("utilisation_intrant_realise_agrege","utilisation_intrant_synthetise_agrege",
"intervention_realise_agrege", "intervention_synthetise_agrege",
"action_realise_agrege", "action_synthetise_agrege")

# import des données de l'entrepôt avec la colonne 'id' en index
import_dfs(tables_entrepot, data_path, sep = ",", verbose = TRUE)

# import des données du magasin
import_dfs(tables_magasin, data_path, sep = ",", verbose = TRUE)

recolte_rendement_prix$rendement_moy <- as.numeric(recolte_rendement_prix$rendement_moy)
```

#### Pré-traitement des données

```{r}
# Définition de la culture étudiée
studied_culture_acta <- "blé tendre d'hiver"
studied_unit <- "TONNE_MS_HA"

# Ajout du nom de la culture acta aux composant de culture
composant_culture_extanded <- merge(composant_culture, espece[c("id", "nom_culture_acta")],
    by.x = "espece_id", by.y = "id", all.x = TRUE, all.y = FALSE)

# Ajout du nom de la variete acta aux composant de culture
composant_culture_extanded <- merge(composant_culture_extanded, variete[c("id", "code_gnis")],
    by.x = "variete_id", by.y = "id", all.x = TRUE, all.y = FALSE)

composant_culture_extanded <- composant_culture_extanded %>%
  rename(code_gnis_variete = code_gnis)
  
# Ajout de toutes les informations des composants de cultures à la table de récolte
recolte_rendement_prix_extanded <- merge(
    recolte_rendement_prix, recolte_rendement_prix_restructure, by = "id",
    all.x = TRUE, all.y = FALSE)

left <- recolte_rendement_prix_extanded[c("commercialisation_pct","autoconsommation_pct",
                                         "rendement_moy", "rendement_unite",
                                         "composant_culture_id", "prixref", "prixref_unite")]

right <- composant_culture_extanded[c("id","nom_culture_acta", "code_gnis_variete")]
recolte_rendement_prix_extanded <- merge(left, right, by.x = "composant_culture_id",
                                         by.y = 'id', all.x = TRUE, all.y = FALSE) 
```

#### Selection des données

```{r}
# On sélectionne toutes les données qui sont du blé tendre d'hiver et qui ont une variété
df_studied <- recolte_rendement_prix_extanded %>%
  filter(nom_culture_acta == studied_culture_acta)
```

```{r}
# Environ 80% des blés récoltés ont une variété saisie
prop.table(table(is.na(df_studied["code_gnis_variete"])))
```

```{r}
# On sélectionne uniquement les récoltes avec l'unité étudiée et qui ont une variété de déclaré
df_studied_rendement <- df_studied %>%
  filter(rendement_unite == studied_unit & is.na(code_gnis_variete) == FALSE)
```

#### Filtres statistiques outlier
```{r}
# on filtre le derniers percentiles car erreurs de saisies
percentiles <- quantile(df_studied_rendement$rendement_moy, probs = c(0, 0.99))
df_studied_rendement <- df_studied_rendement %>%
  filter(between(rendement_moy, percentiles[1], percentiles[2]))
  
# on filtre toutes les variétés qui n'ont pas assez de saisie
variete_count <- as.data.frame(table(df_studied_rendement["code_gnis_variete"]))

df_studied_rendement <- df_studied_rendement %>%
  filter(code_gnis_variete %in% (variete_count[variete_count["Freq"] > 100, "code_gnis_variete"]))
```

#### Visualisation
```{r}
hist(df_studied_rendement$rendement_moy,
     breaks = 30, col = rgb(1, 0, 0, 0.5),
     xlab = paste("rendement (", studied_unit, ")"),
     ylab = "occurences")
```

```{r,fig.width=15,fig.height=10} 
df_studied_rendement <- droplevels(df_studied_rendement)

boxplot(df_studied_rendement$rendement_moy ~ df_studied_rendement$code_gnis_variete,
        col = rgb(1, 0, 0, 0.5),
        xlab = "Code gnis variété",
        ylab = "Rendement moyen (Tonne de matière sèche /ha)"
)
```